臺灣新北地方法院板橋簡易庭小額民事判決
110年度板小字第3759號
原      告  劉慶雄  
被      告  簡宗廷  
            顏琦晴  
上列當事人間請求侵權行為損害賠償事件，本院於民國111年1月
14日言詞辯論終結，判決如下：
    主      文
被告簡宗廷應給付原告新臺幣31,616元，及自民國110年8月20日
起至清償日止，按週年利率5%計算之利息。
原告其餘之訴駁回。
訴訟費用新臺幣1,000元，由被告簡宗廷負擔新臺幣480元，餘由
原告負擔。
本判決原告勝訴部分得假執行。
    事實及理由
一、本件被告經合法通知，無正當理由均未於言詞辯論期日到場
    ，核無民事訴訟法第386條所列各款情形，爰依原告之聲請
    ，由其一造辯論而為判決。
二、原告主張：被告簡宗廷於民國109年6月5日凌晨0時40分許，
    無照騎乘被告顏琦晴所有之車牌號碼000-0000普通重型機車
    (下稱A車)，行經新北市樹林區佳園路3段與學府路口時，因
    行駛至交岔路口，未遵守燈光號誌，與原告駕駛其所有之車
    牌號碼000-00號營業小客車（下稱系爭車輛）發生碰撞，致
    系爭車輛受損，原告因而支出系爭車輛修復費用新臺幣（下
    同）51,500元(鈑金8,500元、烤漆11,000元、零件32,000元
    )，且原告駕駛系爭車輛營業，每日營收1,486元，因系爭車
    輛進廠維修6日暨往返警局、調解庭及法院等計4日，而受有
    10日營業損失14,860元，以上總計66,360元。為此，爰依民
    法第184條第1項前段、第2項、第191條之2、第185條規定，
    請求被告連帶賠償損害等語。並聲明：被告應連帶給付原告
    66,360元，及自起訴狀繕本送達最後一位被告翌日起至清償
    日止，按週年利率5%計算之利息。
三、被告顏琦晴則以：被告簡宗廷未經伊同意擅自將A車鑰匙取
    走並騎乘上路，被告簡宗廷於本件事故發生後亦未修復A車
    ，伊因而支出18,000餘元修復A車等語，資為抗辯。並聲明
    ：㈠原告之訴駁回。㈡如受不利判決，願供擔保請准宣告免為
    假執行。
四、法院之判斷：
  ㈠按因故意或過失，不法侵害他人之權利者，負損害賠償責任
    ；汽車、機車或其他非依軌道行駛之動力車輛，在使用中加
    損害於他人者，駕駛人應賠償因此所生之損害，民法第184
    條第1項前段、第191條之2前段分定明文。原告主張被告簡
    宗廷於上開時、地騎乘前揭車輛，因行駛至交岔路口，未遵
    守燈光號誌，與系爭車輛發生碰撞，致系爭車輛受損等情，
    業據提出新北市政府警察局道路交通事故當事人登記聯單暨
    初步分析研判表、福星汽車服務廠出具之估價單及車損照片
    為證，並據本院依職權向新北市政府警察局樹林分局調閱本
    件道路交通事故卷宗，核閱屬實。又被告簡宗廷已於相當時
    期受合法之通知，而於言詞辯論期日不到場，亦未提出準備
    書狀爭執，依民事訴訟法第436條之23、第436條第2項、第2
    80條第3項準用第1項之規定，視同自認，是依本院調查證據
    之結果，認原告主張被告簡宗廷應負本件損害賠償責任，洵
    屬有據。
  ㈡次按違反保護他人之法律，致生損害於他人者，應負損害賠
    償責任；數人共同不法侵害他人之權利者，連帶負損害賠償
    責任，民法第184條第2項前段、第185條第1項前段定有明文
    。再按汽車駕駛人，未領有駕駛執照駕駛小型車或機車者，
    處6,000元以上12,000元以下罰鍰，並當場禁止其駕駛；汽
    車所有人允許第1項第1款至第5款之違規駕駛人駕駛其汽車
    者，除依第1項規定之罰鍰處罰外，並記該汽車違規紀錄1次
    。但如其已善盡查證駕駛人駕駛執照資格之注意，或縱加以
    相當注意而仍不免發生違規者，不在此限，道路交通管理處
    罰條例第21條第1項第1款、第5項亦有明定。原告雖主張被
    告顏琦晴將A車交與無駕駛執照之被告簡宗廷使用，應負連
    帶賠償責任，然被告顏琦晴對此則辯稱被告簡宗廷未經其同
    意，擅自拿取A車鑰匙並使用A車，原告自應就被告顏琦晴允
    許被告簡宗廷使用A車乙節舉證以實其說，然原告迄未提出
    證據證明之，則其主張被告顏琦晴亦應負共同侵權行為責任
    云云，即無可採。
  ㈢系爭車輛修復費用部分：
    按物被毀損時，被害人除得依民法第196條請求賠償外，並
    不排除民法第213條至第215條之適用。依民法第196條請求
    賠償物被毀損所減少之價額，得以修復費用為估定之標準，
    但以必要者為限（例如：修理材料以新品換舊品，應予折舊
    ）。被害人如能證明其物因毀損所減少之價額，超過必要之
    修復費用時，就其差額，仍得請求賠償【最高法院77年度第
    9次民事庭會議決議㈠可資參照】。查系爭車輛修復費用為51
    ,500元(鈑金8,500元、烤漆11,000元、零件32,000元)，此
    有福星汽車服務廠出具之估價單附卷可考。惟該修復費用中
    零件部分係以新品更換舊品，則應扣除折舊後計算其損害。
    復依行政院財政部發布之「固定資產耐用年數表」規定，運
    輸業用客車、貨車，其耐用年數為4年，並依同部訂定之「
    固定資產折舊率表」規定，耐用年數4年依定率遞減法之折
    舊率為千分之438，其最後1年之折舊額，加歷年折舊累計額
    ，其總和不得超過該資產成本原額10分之9。準此，系爭車
    輛於103年10月出廠，此有公路監理電子閘門查詢結果在卷
    可佐，至本件車禍事故發生之109年6月5日，系爭車輛之實
    際使用年數已逾4年之耐用年數，是原告就更換零件部分得
    請求被告簡宗廷賠償之範圍，應以3,200元為限（計算式：3
    2,000元×1/10＝3,200元），加計鈑金8,500元及烤漆11,000
    元，共計為22,700元（計算式：3,200元＋8,500元+11,000元
    ＝22,700元），即為原告得請求之金額。
  ㈣營業損失部分：
    另按損害賠償，除法律另有規定或契約另有訂定外，應以填
    補債權人所受損害及所失利益為限。依通常情形，或依已定
    之計劃、設備或其他特別情事，可得預期之利益，視為所失
    利益，民法第216條定有明文。查原告主張其擔任計程車司
    機，以駕駛系爭車輛為業，每日營業所得為1,486元，系爭
    車輛因本件事故受損進廠6日，致其受有6日之營業損失一情
    ，並提出福星汽車服務廠出具之估價單及有限責任台北市吉
    利計程車運輸合作社函為憑，則原告請求被告簡宗廷賠償
    營業損失8,916元（計算式：1,486元×6日＝8,916元），即屬
    可採。至原告固復請求被告簡宗廷賠償其因本件事故往返警
    局、調解、法院所受之4日營業損失，然此屬原告因訴訟進
    行為保護其權益所支付之訴訟成本，非損害回復所生必要費
    用，與損害賠償係在填補被害人之損害之意旨不符，而與被
    告簡宗廷之侵權行為間，尚難認有相當因果關係存在，是原
    告此部分請求，難謂有據。
  ㈤綜上，原告得請求被告簡宗廷賠償之金額為31,616元（計算
    式：系爭車輛修復費用22,700元＋營業損失8,916元＝31,616
    元）。
五、綜上所述，原告依民法第184條第1項前段、第191條之2規定
    ，請求被告簡宗廷給付31,616元，及自起訴狀繕本送達翌日
    即110年8月20日起至清償日止，按週年利率5%計算之利息，
    為有理由，應予准許。逾此部分之請求，為無理由，應予駁
    回。
六、本件事證已臻明確，兩造其餘之攻擊防禦方法及所提證據，
    於判決結果不生影響，爰不一一論列，併此敘明。
七、本件原告勝訴部分係適用小額訴訟程序所為被告簡宗廷敗訴
    之判決，爰依職權宣告假執行，並確定本件訴訟費用額為原
    告已繳納之第一審裁判費1,000元，其中被告簡宗廷應負擔
    480元，餘由原告負擔。
中　　華　　民　　國　　111 　年　　2 　　月　　18　　日
                  臺灣新北地方法院板橋簡易庭
                            法  官  施函妤
以上為正本係照原本作成。
如不服本判決，應於送達後20日內，向本院提出上訴狀並表明上
訴理由，如於本判決宣示後送達前提起上訴者，應於判決送達後
中　　華　　民　　國　　111 　年　　2 　　月　　21　　日
                            書記官  吳昌穆
附錄：
一、民事訴訟法第436條之24第2項：
    對於小額程序之第一審裁判上訴或抗告，非以其違背法令為
    理由，不得為之。
二、民事訴訟法第436條之25：
    上訴狀內應記載上訴理由，表明下列各款事項：
    (一)原判決所違背之法令及其具體內容。
    (二)依訴訟資料可認為原判決有違背法令之具體事實。
三、民事訴訟法第471 條第1 項：（依同法第436 條之32第2 項
    規定於小額事件之上訴程序準用之）
    上訴狀內未表明上訴理由者，上訴人應於提起上訴後二十日
    內，提出理由書於原第二審法院；未提出者，毋庸命其補正
    ，由原第二審法院以裁定駁回之。